臺灣板橋地方法院刑事判決　　　　　　 96年度訴緝字第197號
公　訴　人　臺灣板橋地方法院檢察署檢察官
被　　　告　乙○○
上列被告因誣告等案件，經檢察官提起公訴（94年度偵字第1172
1 號），本院判決如下：
    主  文
乙○○竊盜，累犯，處有期徒刑伍月，減為有期徒刑貳月又拾伍
日；又意圖少年受刑事處分，向該管公務員誣告，累犯，處有期
徒刑拾月，減為有期徒刑伍月，扣案之警用背心壹件沒收。應執
行有期徒刑陸月，扣案之警用背心壹件沒收。
    事  實
一、乙○○前因竊盜、誣告案件，經臺灣桃園地方法院於民國92
    年3 月17日以92年度桃簡字第221 號分別判處有期徒刑4 月
    及3 月，惟檢察官就竊盜部分不服，提起上訴，誣告部分則
    先行確定，嗣竊盜部分再經上開法院於92年9 月22日以92年
    度簡上字第229 號撤銷原判決，改判有期徒刑6 月確定。其
    後上開二罪又經上開法院以93年度聲字第337 號裁定定其應
    執行刑為有期徒刑8 月確定，嗣經入監執行後，於94年5 月
    11日執行完畢。
二、詎乙○○猶不知悔改，於94年6 月27日下午6 時許，在臺北
    縣板橋市○○路○段293 號前，見甲○○所有之車牌號碼QW
    W-593 號輕型機車停放於上址，該機車未熄火且其上鑰匙亦
    疏未拔下，竟基於意圖為自己不法所有之竊盜犯意，趁無人
    注意之際，即將該機車騎離而竊取得手。
三、復於94年6 月30日晚上9 時許，乙○○將少年徐○○（年籍
    資料詳卷）帶至臺北縣板橋市四維公園，要求徐○○承認前
    揭機車係徐○○所竊，隨後其即以車牌號碼AWS-142 號重型
    機車搭載徐○○，並基於公然冒用公務員服飾、僭行公務員
    職權及誣告之犯意，穿上印有「刑警」字樣之藍色警用背心
    1 件（該背心係乙○○於94年6 月中旬某日，在桃園縣中壢
    市火車站前之某軍用品社，以新台幣450 元所購得），而於
    同日晚上11時20分許，在行經臺北縣板橋市○○路○段大漢
    橋慢車道出口時，攔下臺北縣政府警察局保安警察隊巡邏車
    ，向巡邏車上之小隊長吳松等警員自稱其係海山分局三組刑
    警，並誣指徐○○竊取前揭機車，要求上開警員協助取贓，
    而帶同上開警員至臺北縣板橋市○○路27巷1 號前起出前揭
    失竊機車，嗣並要求上開警員先將徐○○帶回海山分局，迨
    上開警員將徐○○以竊盜罪嫌帶回海山分局詢問，乙○○即
    中途逃逸，而因徐○○否認前揭機車為其所竊取，且經警向
    海山分局查詢結果，亦無乙○○所假扮之警員存在後，始查
    悉上情。警方旋即於94年7 月7 日凌晨零時45分許，在臺北
    縣板橋市○○路137 巷四維公園內，查獲乙○○之蹤跡而對
    其盤查，其即主動交出上開警用背心1 件為警扣案。
四、案經臺北縣政府警察局移送臺灣板橋地方法院檢察署檢察官
    偵查起訴。
    理  由
壹、證據能力方面：
    按「被告以外之人於審判外之言詞或書面陳述，除法律有規
    定者外，不得作為證據」，刑事訴訟法第159 條第1 項定有
    明文，此即學理上所稱「傳聞證據排除法則」。依上開法律
    規定，傳聞證據原則上固無證據能力，但如法律別有規定者
    ，即例外認有證據能力。又被告以外之人於審判外之陳述，
    雖不符同法第159 條之1 至第159 條之4 之規定，但經當事
    人於審判程序同意作為證據，法院審酌該言詞陳述或書面陳
    述作成時之情況，認為適當者，亦得為證據，此則據同法第
    159 條之5 第1 項規定甚明。鑒於採用傳聞證據排除法則之
    重要理由之一，係因傳聞證據未經當事人之反詰問予以覈實
    ，若當事人願放棄對原供述人之反對詰問時，原則上即可承
    認該傳聞證據之證據能力，而揆諸我國刑事訴訟法第159 條
    之5 之立法理由，除參照前述傳聞證據排除法則之基本法理
    外，亦參考日本刑事訴訟法第326 條之立法例，查日本刑事
    審判實務之運作，有關檢察官及被告均同意作為證據之傳聞
    書面材料或陳述，可直接援引該國刑事訴訟法第326 條作為
    傳聞例外之法律依據，僅在檢察官與被告不同意之情況下，
    乃須根據其他傳聞例外規定俾以斟酌該等書面材料或陳述是
    否具有證據能力，在當事人間無爭執之案件中，傳聞證據基
    本上均可依據前引規定提出於法院使用。職是之故，我國刑
    事訴訟法第159 條之5 之適用應可作同上之解釋。經查，本
    件判決後開所示之被告乙○○以外之人於審判外之陳述（包
    括書面陳述），固均屬傳聞證據，惟被告及公訴檢察官就前
    揭審判外陳述之證據能力，先後於本院準備程序及審判期日
    中均表示同意上開證據資料有證據能力。本院審酌上開證據
    資料製作時之情況，尚查無違法不當及證明力明顯過低之瑕
    疵，亦認為以之作為證據應屬適當，故揆諸前開法律規定與
    說明，爰逕依刑事訴訟法第159 條之5 第1 項規定，認前揭
    證據資料均例外有證據能力。
貳、實體方面：
  一、認定事實部分：
      訊據被告乙○○對於前開時、地之犯罪事實均已坦承不諱
      ，核與其於警詢中所供大致相符，並核與證人即少年徐○
      ○於警詢、偵查中所證互趨吻合，尚無明顯矛盾或不合常
      情之處；又前揭機車於上開時、地遭竊，嗣經尋獲而發還
      保管之事實，亦據被害人甲○○於警詢中陳明在卷，且有
      車輛竊盜資料個別查詢報表、贓物認領收據各1 份附卷可
      稽；且被告公然冒用刑警服飾，僭行警察職權，並向前揭
      警員誣指少年徐○○涉有竊盜罪嫌之事實，亦經證人即警
      員陳德威於偵查中證述明確（參見偵查卷第110 、111 頁
      ），證人陳水木於偵查中亦證稱於94年6 月30日晚上11時
      許，確有目擊被告身穿警用背心，騎乘機車搭載少年等情
      （參見偵查卷第89頁）；嗣警方確自被告處扣得前揭警用
      背心1 件，此有警方製作之搜索扣押筆錄、扣押物品目錄
      表各1 份及查獲現場暨警用背心照片2 幀在卷為佐（參見
      偵查卷第63、64頁），且有該警用背心1 件扣案可稽；此
      外，本件尚有案發當日被告假冒警員身分，騎乘機車帶同
      警方一同起贓之監視錄影定格畫面16幀附卷可參。綜上所
      述，足徵被告所為之自白核與事實相符，其自白應可採信
      ，是以本件事證已臻明確，被告之犯行應堪認定。
  二、論罪科刑部分：
    (一)比較新舊法部分：
      嗣於被告行為後，刑法第33條第5 款關於罰金刑之規定、
      第55條後段關於牽連犯之規定、第51條第5 款關於有期徒
      刑定應執行刑之規定，均已於94年2 月2 日修正公布，並
      自95年7 月1 日施行；另刑法施行法已於95年6 月14日增
      訂該法第1 條之1 規定，亦同自95年7 月1 日施行。按同
      於95年7 月1 日修正施行之刑法第2 條規定，乃係關於新
      舊法比較適用之準據法，其本身無關行為可罰性要件之變
      更，故於95年7 月1 日前揭法律修正施行後，如有涉及比
      較新舊法之問題，即應逕依修正後刑法第2 條第1 項規定
      ，為「從舊從輕」之比較（參見最高法院95年度第8 次刑
      事庭會議決議意旨）。茲分述如下：
      1.刑法分則編各罪所定罰金之貨幣單位原為銀元，且依修
        正前刑法第33條第5 款規定，罰金刑為1 銀元以上，而
        有關罰金倍數之調整及銀元與新台幣之折算標準，則定
        有「罰金罰鍰提高標準條例」及「現行法規所定貨幣單
        位折算新台幣條例」，除罰金以1 銀元折算3元 新台幣
        外，並將72年6 月26日以前修正之刑法部分條文罰金數
        額提高10倍，其後修正者則不再提高倍數；嗣修正後刑
        法第33條第5 款則將罰金刑提高為新台幣1 千元以上，
        並以百元計算之，且因刑法第33條第5款 所定罰金貨幣
        單位既已改為新台幣，刑法分則編各罪所定罰金之貨幣
        單位亦應配合修正為新台幣，且考量刑法修正施行後，
        不再適用「現行法規所定貨幣單位折算新台幣條例」，
        為使刑法分則編各罪所定罰金之最高數額與刑法修正前
        趨於一致，爰增訂刑法施行法第1 條之1 規定，將刑法
        分則編各罪所定罰金之貨幣單位均改為新台幣，並將72
        年6 月26日以前修正之刑法部分條文罰金數額提高為30
        倍，其後修正者則提高為3 倍。是以刑法分則編各罪所
        定罰金刑之最高數額，於上開規定修正後仍屬一致，並
        無不同；但其罰金刑之最低數額，則比修正前提高，從
        而自以修正前之規定對被告較為有利。
      2.修正後刑法第55條規定，業已廢除牽連犯之規定。故犯
        一罪而其方法或結果之行為犯他罪名者，依修正前刑法
        第55條後段規定，認屬牽連犯，應從一重處斷；但依修
        正後刑法第55條規定，則已無牽連犯可資適用，即應將
        各該犯行以數罪併合處罰。是以適用修正前關於牽連犯
        之規定，對被告自係較為有利。
      3.修正後刑法第51條第5 款關於有期徒刑定應執行刑之上
        限，由不得「逾20年」，提高為不得「逾30年」，是以
        修正前關於有期徒刑定應執行刑之上限較低，對被告自
        係較為有利。
      4.準此而論，前揭刑法施行法第1 條之1 之增訂及刑法第
        33條第5 款之修正，乃係刑法分則編各罪所定罰金刑之
        刑罰法律效果之變更；前揭刑法第55條後段牽連犯之修
        正，則係科刑規範事項之變更；前揭刑法第51條第5 款
        有期徒刑定應執行刑之修正，則相當於科刑規範事項之
        變更，自應依刑法第2 條第1 項規定，綜合罪刑全部結
        果，整體為新舊法之「從舊從輕」比較（參見最高法院
        24年上字第4634號判例意旨、27年上字第261 號判例意
        旨）。核被告所為，適用修正前有關罰金刑、牽連犯及
        有期徒刑定應執行刑之規定，對被告均較屬有利。故經
        綜合比較新舊法結果，應以舊法對被告有利，自應依刑
        法第2 條第1 項前段之規定，整體適用行為時之修正前
        刑法等規定，合先敘明。
    (二)核被告所為，係犯刑法第320 條第1 項竊盜罪、同法第16
      9 條第1 項誣告罪、同法第159 條公然冒用公務員服飾罪
      及同法第158 條第1 項僭行公務員職權罪。被告誣告少年
      徐○○涉有竊盜罪嫌，乃係成年人故意對少年犯罪，依兒
      童及少年福利法第70條第1 項前段規定，應就被告所犯誣
      告罪部分，加重其刑。又被告乃係在為前揭竊盜犯行後，
      始另行起意為前揭誣告、公然冒用公務員服飾、僭行公務
      員職權之犯行，衡情其間並無必然之原因結果關係，又非
      有方法目的關係，自無牽連犯之可言，公訴意旨認前揭竊
      盜犯行等四罪間有牽連犯之裁判上一罪關係，自有誤會。
      惟被告所犯前揭誣告、公然冒用公務員服飾及僭行公務員
      職權三罪之間，有方法目的之牽連關係，為牽連犯，依修
      正前刑法第55條後段規定，應從一重之誣告罪處斷。被告
      所犯上開竊盜罪及誣告罪，犯意各別，罪名有異，應予分
      論併罰。被告前因竊盜、誣告案件，經臺灣桃園地方法院
      於92年3 月17日以92年度桃簡字第221 號分別判處有期徒
      刑4 月及3 月，惟檢察官就竊盜部分不服，提起上訴，誣
      告部分則先行確定，嗣竊盜部分再經上開法院於92年9 月
      22日以92年度簡上字第229 號撤銷原判決，改判有期徒刑
      6 月確定。其後上開二罪又經上開法院以93年度聲字第33
      7 號裁定定其應執行刑為有期徒刑8 月確定，嗣經入監執
      行後，於94年5 月11日執行完畢，此有臺灣高等法院被告
      前案紀錄表1 份在卷可按，被告受有期徒刑執行完畢，於
      5 年以內故意再犯本件最重本刑為有期徒刑以上之罪，均
      為累犯，應依刑法第47條第1 項規定，各加重其刑（按：
      累犯之規定固於95年7 月1 日同經修正施行，但就被告故
      意再犯有期徒刑以上之罪者而言，無論依新法或舊法之規
      定，均屬累犯，並無所謂有利或不利之情形，自無比較新
      舊法之問題，即應逕為適用裁判時法即現行之刑法第47條
      第1 項規定，此可參見最高法院95年度台上字第5589號判
      決意旨）。又被告雖誣告少年徐○○，但於誣告少年徐○
      ○之案件裁判確定前，其於警詢及本院審理中即已自白誣
      告犯行，爰依刑法第172 條規定，就其所犯誣告罪部分，
      減輕其刑（參見最高法院70年度台上字第2808號判決意旨
      ），並依刑法第70條、第71條第1 項規定，就其所犯誣告
      罪部分，遞加重之，並先加而後減之。
    (三)本院審酌被告正值年輕力壯，本應依循正軌賺取財物，其
      不思此為，竟以前揭竊盜手法，竊取機車1 台，造成被害
      人甲○○之權益受損，致使社會治安益形敗壞，且被告嗣
      後冒充警員及誣告之行為，足以影響警方調查犯罪之正確
      性，如因而錯誤對少年徐○○開啟追訴，將可能妨礙司法
      公正，使國民因此對司法公信力喪失信心，並使少年徐○
      ○因而遭構陷入罪，對該少年精神上所造成之痛苦絕非輕
      微，故被告所為自應分別受有相當程度之刑事非難；惟另
      考量被告於犯後已能坦承犯行，且其所竊取之機車價值非
      鉅，並於竊取未久後即為警尋獲並發還被害人保管，被告
      竊盜犯行所造成之損害應有所減輕，另被告雖誣告少年徐
      ○○竊盜，但於警詢中即為警查明，實際上並未進一步浪
      費司法資源及造成少年徐○○更鉅之損害等一切情狀，酌
      情分別量處如主文所示之宣告刑，以資懲儆。再者，本件
      犯罪時間係在96年4 月24日以前，合於中華民國九十六年
      罪犯減刑條例所定之減刑條件，爰依該條例第2 條第1 項
      第3 款規定，將被告前開宣告刑分別減為如主文所示之減
      得之刑，並定其應執行之刑。又扣案之警用背心1 件，乃
      係供被告本件誣告、公然冒用公務員服飾、僭行公務員職
      權所用，且係被告所有，此經被告於偵查及本院審理中均
      供明在卷，爰依修正前刑法第38條第1 項第2 款規定，併
      予宣告沒收（按：刑法第38條關於沒收之規定亦於95年7
      月1 日修正施行，惟因沒收係屬從刑，應隨同主刑適用同
      一準據法，而前揭比較新舊法結果，既適用刑法修正前相
      關規定，有關沒收之規定，自應適用修正前刑法第38條規
      定）。
據上論斷，應依刑事訴訟法第299 條第1 項前段，兒童及少年福
利法第70條第1 項，刑法第11條前段、第2 條第1 項前段、第32
0 條第1 項、第169 條第1 項、第159 條、第158 條第1 項、修
正前刑法第55條後段、第51條第5 款、刑法第47條第1 項、第17
2 條、修正前刑法第38條第1 項第2 款，罰金罰鍰提高標準條例
第1 條前段，中華民國九十六年罪犯減刑條例第2 條第1 項第3
款、第7 條、第10條第1 項，判決如主文。
本案經檢察官楊展庚到庭執行職務。
中　　華　　民　　國　　96　　年　　10　　月　　5 　　日
                  刑事第十二庭  審判長法　官  戴嘉清
                                      法  官  林晏鵬
                                      法  官  陳信旗
以上正本證明與原本無異。
如不服本判決，應於送達後10日內向本院提出上訴狀。
    　　　　　　　　　　　　　　　　　書記官　陳昭綾
中　　華　　民　　國　　96　　年　　10　　月　　5 　　日
附錄本判決論罪科刑之法條：
刑法第320 條
    意圖為自己不法之所有或第三人不法之所有，而竊取他人之
    動產者，為竊盜罪，處5 年以下有期徒刑、拘役或5 百元以
    下罰金。
    意圖為自己或第三人不法之利益，而竊佔他人之不動產者，
    依前項之規定處斷。
    前二項之未遂犯罰之。
第169 條
    意圖他人受刑事或懲戒處分，向該管公務員誣告者，處7 年
    以下有期徒刑。
    意圖他人受刑事或懲戒處分，而偽造、變造證據，或使用偽
    造、變造之證據者，亦同。
第159 條
    公然冒用公務員服飾、徽章或官銜者，處5 百元以下罰金。
第158 條
    冒充公務員而行使其職權者，處3 年以下有期徒刑、拘役或
    5 百元以下罰金。
    冒充外國公務員而行使其職權者，亦同。
